臺灣高等法院臺中分院刑事判決　　　　　　　　九十四年度上更(一)字第一○○號
　　上　訴　人
　　即　被　告　甲○○
右列上訴人因違反商標法等案件，不服臺灣彰化地方法院九十三年度易字第三六五號
中華民國九十三年六月二日第一審判決（聲請簡易判決處刑案號：臺灣彰化地方法院
檢察署九十三年度偵字第八一九號），案經判決確定後，經提起非常上訴，最高法院
發回更審，本院判決如左：
    主  　　文
原判決撤銷。
甲○○連續明知為未得商標權人同意，於同一商品，使用相同之註冊商標之商品而販
賣，處拘役肆拾日，如易科罰金，以佰元折算壹日。
扣案如附表所示之香菸陸佰拾包及廣告看板紙箱壹個，均沒收之。
    事  　　實
一、甲○○明知「ＤＡＶＩＤＯＦＦ」、「ＭＩＬＤ－ＳＥＶＥＮ７」、「ＭＩＬＤ
    －ＳＥＶＥＮ」、「峰」及「５５５」等商標名稱及圖樣，分別係經瑞士商．大
    衛朵夫公司、日商．日本香菸產業股份有限公司及英商．雅達煙草有限公司，依
    法向我國經濟部中央標準局（現改制為智慧財產局）申請註冊取得商標專用權，
    核准使用於各類菸、菸草等其他應屬本類之商品，並為相關大眾所共知之著名商
    標，目前仍於商標專用期間內，而均享有禁止他人於相同或類似商品為相同或類
    似使用之排他性權利，且明知真實姓名、年籍均不詳，綽號為「小李」之成年男
    子向其兜售之「ＤＡＶＩＤＯＦＦ」、「ＭＩＬＤ－ＳＥＶＥＮ７」、「ＭＩＬ
    Ｄ－ＳＥＶＥＮ」、「峰」及「５５５」廠牌之香菸，均係未經上開商標權人同
    意，而於同一商品，使用相同於上開註冊商標圖樣之仿冒商品，竟仍基於販賣營
    利之概括犯意，先於民國九十三年一月二十一日，在彰化縣花壇鄉火車站附近，
    均以每條新臺幣（下同）二百二十元之價格，向「小李」販入上開仿冒商標之香
    菸；即自同年月二十二日起，在彰化縣鹿港鎮各市集內設攤陳列，並均以每條二
    百五十元至三百元不等之價格，連續販賣予不特定人賺取差價牟利。嗣於同年月
    二十六日下午一時十五分許，在彰化縣鹿港鎮○○里○○路四五○號前，為警查
    獲，並當場扣得前揭販入後，尚未販出之如附表所示仿冒商標之香菸共六百三十
    包及廣告看板紙箱一個。
二、案經彰化縣警察局鹿港分局報請臺灣彰化地方法院檢察署檢察官偵查起訴。
　　理      由
一、右揭事實，業據被告甲○○始終坦承不諱，且「ＤＡＶＩＤＯＦＦ」、「ＭＩＬ
    Ｄ－ＳＥＶＥＮ７」、「ＭＩＬＤ－ＳＥＶＥＮ」、「峰」及「５５５」等商標
    名稱及圖樣，業分別經瑞士商．大衛朵夫公司、日商．日本香菸產業股份有限公
    司及英商．雅達煙草有限公司向前經濟部中央標準局註冊取得商標專用權，指定
    使用於各類菸、菸草等其他應屬本類之商品上，現皆仍在專用期間等情，亦有經
    濟部中央標準局（現改為智慧財產局）第00000000號、第000000
    00號、第00000000號、第00000000號及第00000000
    號中華民國商標註冊證影本各一份附卷足憑（附於原審卷第二十九頁、第三十二
    頁、第三十五頁、第四十六頁、第六十四頁）；而扣案如附表所示之香菸經抽樣
    送請鑑驗，認均係仿冒商標之香菸乙節，此有瑞士商．大衛朵夫公司之臺灣代理
    商商真股份有限公司九十三年二月二日九三年營字第二四號函、日商．日本香菸
    產業股份有限公司之臺灣代理商傑太日煙國際股份有限公司九十三年二月四日Ｊ
    ＴＺ0000000000五號函、英商．雅達煙草有限公司之臺灣代理商英美
    菸草臺灣公司九十三年二月二十四日函各一份在卷可按（附於偵查卷第二十七頁
    至第三十頁、原審卷第七十九頁）；復參以被告所自承販入前揭香菸之價格遠低
    於各該商品一般批發之價格等情，足認被告確明知其所販入之前揭香菸係仿冒商
    標之商品無訛。此外，復有扣押筆錄、扣押物品目錄表、彰化縣政府查獲違法嫌
    疑菸酒案件現場處理記錄表各一份、照片五幀及扣案如附表所示之之仿冒上開商
    標之香菸共六百三十包與廣告看板紙箱一個可資佐證，被告之自白應與事實相符
    ，洵堪採信。從而，本件事證已臻明確，被告上開犯行已堪認定。
二、核被告所為，係犯商標法第八十二條之明知為仿冒商品而販賣罪。被告意圖販賣
    而陳列仿冒商品之低度行為，應為販賣之高度行為所吸收，不另論罪。又其先後
    多次販賣仿冒商標商品之犯行，時間緊接，方法相同，觸犯構成要件相同之罪名
    ，顯係基於概括犯意為之，為連續犯，應依刑法第五十六條之規定，論以一罪，
    並依法加重其刑。
三、原審認被告罪證明確，依法論罪科刑，固非無見，惟查：(一)菸酒管理法第四十七
    條對於明知私菸而販賣者，已於九十三年七月一日取消刑罰之規定，原審未及比
  較新舊法（理由詳後所述）；(二)原審就扣案廣告看板紙箱一個僅於主文欄宣告予
    以沒收，未併於理由欄說明其宣告沒收之理由，顯有判決理由不備之違法，均難
    認為妥適。被告上訴意旨並未指摘及此，僅以原審判決量刑太重云云，雖無理由
    ，然原審判決既有前揭可議之處，即屬無可維持，自應由本院予以撤銷改判。爰
    審酌被告販賣仿冒之香菸，非但業已侵害商標權人之權益，更嚴重危及他人生命
    安全及身體健康，所生危害匪淺，惟考量被告係因其妻身罹癌症重病（此據被告
    提出戶口名簿、其妻之重大傷病免自行部份負擔證明卡及光田綜合醫院病理活體
    組織切片檢查等影本各一份為憑，見原審卷第九十二至九十八頁），而為生計所
    迫始為此犯行，暨其販賣之時間、販賣之數量、所得利益、犯後坦承犯行，態度
    良好及其素行、生活狀況、智識程度等一切情狀，量處如主文第二項所示之刑，
    並依法諭知如易科罰金之折算標準。
四、至扣案如附表所示之仿冒香菸共六百三十包，係被告違犯商標法第八十二條之罪
    所販賣之商品，爰依同法第八十三條規定，沒收之。至於扣案廣告看板紙箱一個
    ，則係被告所有並供違犯右開犯罪所用之物，應依刑法第三十八條第一項第二款
    規定，宣告沒收。
五、公訴意旨另略以：被告明知上開香菸為私菸，依法不得販賣，竟於上開時地購入
    後設攤陳列，連續販賣予不特定人賺取差價牟利，因認被告另涉有菸酒管理法第
    四十七條之販賣私菸罪嫌云云。惟按行為後法律有變更者，適用裁判時之法律，
    刑法第二條第一項前段定有明文。且按案件有犯罪後之法律已廢止刑罰者，應諭
    知免訴之判決，刑事訴訟法第三百零二條第四款亦定有明文。復按菸酒管理法第
    四十七條對於明知私菸而販賣者，原有處以有期徒刑一年以下、拘役或科或併科
    新臺幣十五萬元以上七十五萬元以下罰金之刑罰，惟於九十三年一月七日公布修
    正之條文規定販賣私菸者，僅處新臺幣五萬元以上五十萬元以下罰鍰之行政罰，
    已無刑罰效果之規定，又依行政院九十三年六月八日院台財字第○九三○○二五
    九四九號令新法自九十三年七月一日施行。故新法自生效日起已取消刑罰之規定
    。經查本件被告犯罪期間係自九十三年一月二十二日起至同年月二十六日止，且
    原審判決日期係在同年六月二日，固均在舊法施行時期，惟本件被告既已提起上
    訴，依前開說明，本院自應適用裁判時之法律，因菸酒管理法第四十七條現已廢
    止刑罰規定，且公訴人認此部分與前開論罪科刑部分具有想像競合犯之裁判上一
    罪關係，爰不另為免訴之諭知。
據上論斷，應依刑事訴訟法第三百六十九條第一項前段、第三百六十四條、第二百九
十九條第一項前段，商標法第八十二條、第八十三條，刑法第十一條前段、第五十六
條、第三十八條第一項第二款、第四十一條第一項前段，罰金罰鍰提高標準條例第二
條，判決如主文。
本案經檢察官乙○○到庭執行職務。
中      華      民      國　    九十四     年     五      月   二十六　 日
                                臺灣高等法院臺中分院刑事第七庭
                                      審判長法　官　林　榮　龍
                                            法　官  林　宜　民
                                            法　官　許　秀　芬
右正本證明與原本無異。
本件不得上訴。
                                            書記官  金  珍  華
中      華      民      國　    九十四     年     五      月   二十七 　日
附錄論罪科刑法條：
商標法第八十一條：
未得商標權人或團體商標權人同意，有下列情形之一者，處三年以下有期徒刑、拘役
或科或併科新臺幣二十萬元以下罰金：
一  於同一商品或服務，使用相同之註冊商標或團體商標者。
二  於類似之商品或服務，使用相同之註冊商標或團體商標，有致相關消費者混淆誤
    認之虞者。
三  於同一或類似之商品或服務，使用近似於其註冊商標或團體商標之商標，有致相
    關消費者混淆誤認之虞者。
商標法第八十二條：
明知為前條商品而販賣、意圖販賣而陳列、輸出或輸入者，處一年以下有期徒刑、拘
役或科或併科新臺幣五萬元以下罰金。
                                                                        Ｒ
